【裁判字號】    98,上訴,3862
【裁判日期】    981117
【裁判案由】    毒品危害防制條例
【裁判全文】
臺灣高等法院刑事判決                98年度上訴字第3862號
上  訴  人
即  被  告  甲○○
                    （
選任辯護人  金鑫律師
上列上訴人即被告因違反毒品危害防制條例案件，不服臺灣桃園
地方法院98年度訴字第29 號，中華民國98年8月31日第一審判決
（起訴案號：臺灣桃園地方法院檢察署96年度偵字第30485號）
，提起上訴，本院判決如下：
    主  文
原判決撤銷。
甲○○販賣第一級毒品，處有期徒刑捌年。扣案之第一級毒品海
洛因（驗餘總淨重參公克，連同包裝袋貳拾個）及第二級毒品甲
基安非他命（驗餘總淨重參點參玖捌玖公克）均沒收銷燬；扣案
供包裝第二級毒品甲基安非他命之外包裝袋貳拾肆只、電子秤壹
台、研磨器壹組及分裝袋捌拾捌個均沒收。
    事  實
一、甲○○明知海洛因及甲基安非他命分別為毒品危害防制條例
    所管制之第一級毒品及第二級毒品，不得持有、販賣，竟基
    於販賣第一級毒品、第二級毒品以營利之犯意，於民國96年
    12月11日凌晨2 時前之某時，以門號0000000000號（該門號
    之租使用人為蘇啟發）行動電話，撥打予姓名年籍不詳綽號
    「三哥」之成年男子，聯繫販入毒品事宜，並於同日即96年
    12月11日凌晨2時許，在桃園縣中壢市○○○街181號前，以
    新臺幣（下同）6 萬元之價格，向綽號「三哥」之人販入重
    量約3.6公克之第一級毒品海洛因及重量約17.5 公克之第二
    級毒品甲基安非他命而持有，並伺機販賣予他人施用。嗣經
    警接獲甲○○之販毒線報，向福建金門地方法院檢察署檢察
    官聲請通訊監察書，而對甲○○所使用之門號0000000000號
    行動電話（該門號之租使用人為劉寶志）施以通訊監察，乃
    得悉甲○○有以上開行動電話聯絡販賣毒品予鄭朝中及其他
    不特定人之情事，便於同日即96年12 月11日下午1時40分許
    持桃園地方法院核發之搜索票，前往桃園縣平鎮市○○路 ○
    段133號3 樓之2甲○○之住處搜索，當場扣得第一級毒品海
    洛因20包（起訴書誤載為「安非他命」，驗餘總淨重3 公克
    ）、第二級毒品甲基安非他命24包（驗餘總淨重3.3989公克
    ），及甲○○所有供販賣所用或預備之電子秤1台、研磨器1
    組及分裝袋88個等物。警察於甲○○前開住處搜索期間，鄭
    朝中另以門號0000000000號行動電話撥打甲○○所使用之上
    開行動電話洽約購買第二級毒品甲基安非他命之事宜，經警
    接通後喬裝為甲○○之友人，乃邀約鄭朝中外出交易毒品，
    鄭朝中遂於同日及96年12 月11日下午2時許（起訴書誤載為
    「下午4 時許」），在甲○○前開住處大樓前，為警查獲，
    而悉上情。
二、案經臺北市政府警察局報請臺灣桃園地方法院檢察署檢察官
    偵查起訴。
    理  由
壹、程序方面：
一、按被告以外之人於偵查中向檢察官所為之陳述，除顯有不可
    信之情況者外，得為證據，刑事訴訟法第159條之1 第2項定
    有明文。查證人蔡東和、蘇啟發、任程遠於偵查中向檢察官
    所為之陳述，業經具結，且自筆錄內容觀之，並無不正取供
    之情事，而無顯不可信之情況，依上開規定，自有證據能力
    。
二、再按通訊監察錄音之譯文，僅屬依據監聽錄音結果予以翻譯
    之文字，固具文書證據之外觀，但實際上仍應認監聽所得之
    錄音帶或光碟，始屬調查犯罪所得之證物，此乃刑事訴訟法
    第165條之1 第2項所稱之證物，如其蒐證程序合法，並經合
    法調查，自具證據能力，故檢察官如提出通訊監察錄音之譯
    文為其證據方法，實乃以其監聽所得之錄音帶或光碟，為調
    查犯罪所得之證物，法院本應依刑事訴訟法第165條之1所列
    之方法調查，以判斷該錄音帶或光碟是否與通訊監察錄音之
    譯文相符，而監聽錄音製作之譯文，雖通常為偵查犯罪機關
    單方面製作，然若被告或訴訟關係人對其真實性並無爭執，
    經法院於審判期日提示譯文供當事人辨認、表示意見並為辯
    論者，程序自屬適法（最高法院95年度台上字第295 號、94
    年度台上字第4665號判決參照）。查本件對於相關行動電話
    施以通訊監察，事前均經福建金門地方法院檢察署檢察官依
    法核發通訊監察書，此有福建金門地方法院檢察署通訊監察
    書、電話附表在卷可參（見原審審理卷第120頁至第121頁）
    ，程序未見違法情事，又警方依監聽錄音所製作之監聽譯文
    ，經本院提示予被告及辯護人，其等對於譯文之真實性則無
    爭執，依上開說明，本案卷內相關監聽譯文有證據能力。
三、另按被告之自白，須非出於強暴、脅迫、利誘、詐欺、違法
    羈押或其他不正方法，且與事實相符者，始得為認定被告犯
    罪事實之證據，此觀刑事訴訟法第156條第1項規定甚明。此
    項證據能力之限制，係以被告之自白必須出於其自由意志之
    發動，用以確保自白之真實性，故被告之自由意志，如與上
    揭不正方法具有因果關係而受影響時，不問施用不正方法之
    人是否為有訊問權人或其他第三人，亦不論被施用不正方法
    之人是否即為被告，且亦不以當場施用此等不正方法為必要
    ，舉凡足以影響被告自由意志所為之自白，均應認為不具自
    白任意性，方符憲法所揭示「實質正當法律程序」之意旨（
    最高法院94年度台上字第6461號判決參照）。查被告甲○○
    於本院審理時雖抗辯：伊先前之自白係毒癮發作，伊忘記伊
    有這樣說云云。但查被告就上揭犯罪事實迭於警詢時、偵查
    中及原審羈押庭訊問時均供認不諱，被告雖抗辯其自白不具
    任意性，惟經原審勘驗被告於96年12月12日晚間10時50 分
    在原審刑事第八法庭之羈押庭之訊問筆錄，勘驗結果：被告
    回答問題時語氣平和、並未有不安、畏懼之情，且被告回答
    問題時，其口條流利、思慮、邏輯亦屬正常，均未見有何被
    告所指毒癮發作之情形。且羈押庭法官訊問被告時，並無任
    何威脅、利誘、恐嚇之口吻，被告回答問題亦就其販賣第一
    級、第二級毒品之經過，毒品之來源、如何取得一一回答，
    鉅細靡遺，並無回答不清楚之情況（見原審審理卷第31頁至
    第48頁）。況且，被告於原審羈押庭訊問時，並無受公力拘
    束之狀態，且原審羈押庭法官於訊問前亦告知被告得選任辯
    護人、請求調查有利之證據及得保持緘默等權利事項，已足
    擔保被告於原審羈押庭訊問時所為自白之任意性。再者，被
    告甲○○於偵查中，回答檢察官訊問其毒品來源、如何分裝
    販賣毒品、販賣第一級毒品海洛因或第二級毒品甲基安非他
    命予何人、販賣之第一級毒品海洛因有無摻葡萄糖等節（見
    偵卷第89頁至第92頁），均按照檢察官所問，完整描述，且
    均若合符節，絕非憑空得以捏編。再者，被告於警詢之初次
    詢問（96年12月11日晚間9時10分至晚間9時30分），被告雖
    同意夜間訊問，惟不久後即向警察表示很累想休息等語（見
    偵卷第11頁），待警察讓被告充分休息達14小時後於隔日即
    96年12月12日早上10時50分（見偵卷第12頁）始製作第二次
    警詢筆錄，並未見警察有對被告為疲勞訊問之情形，且被告
    於該警詢筆錄中亦對其販賣第一級毒品海洛因及第二級毒品
    甲基安非他命之犯行供認不諱，並具體供出毒品來源、交易
    細節、交易數量及販賣之價格（見偵卷第13頁至第19頁）等
    細節，衡非毒癮發作之人所得清楚交代。稽上各端，堪認被
    告於警詢時、偵查中及原審羈押庭訊問時所為之自白，當出
    自於被告之自由意志無疑。又原審於準備程序時，乃提示上
    開羈押庭訊問之勘驗筆錄予被告及辯護人，均經被告及辯護
    人表示無意見，亦均捨棄調查被告於警詢自白之任意性（見
    原審審理卷第53頁）。另被告及辯護人亦捨棄請求傳喚製作
    警詢筆錄之警察到庭調查被告警詢自白之任意性，亦捨棄勘
    驗偵訊筆錄，且亦不爭執被告自白之任意性（見原審審理卷
    第89頁）。從而被告自白之任意性業經被告及辯護人所不爭
    執，且其於警詢時、偵查中及原審羈押庭訊問時之自白係出
    自於被告之自由意志，當可認定。是依上揭法條及判決意旨
    說明，被告之自白具有證據能力。
貳、實體方面：
一、訊據被告雖矢口否認有販賣海洛因及甲基安非他命之犯行，
    並辯稱：伊在警詢時、偵查中及原審羈押庭訊問時是因毒癮
    發作，且想交保，才會承認有販賣毒品，又被警察查獲之毒
    品係伊與朋友合買供自己施用云云。然查：
  (一)被告於警詢時供稱：「（96年12月11日下午13時40分許，警
    方持搜索票在桃園縣平鎮市○○路○段133號3 樓之2現住地
    執行搜索，當場在你身上左邊褲子內查扣海洛因毒品20小包
    （總共毛重7.18公克、總淨重3.18公克，每包淨重0.12公克
    ）、安非他命24包（總共毛重8.38公克、總淨重3.58公克，
    每包淨重0.15公克）、現金新臺幣6700元及諾基亞手機（門
    號00 00000000號）1支，在你家中客廳椅子的抽屜內查扣電
    子磅秤1台、研磨器1組、吸食器1組、分裝袋88個及藥勺2支
    …是嗎？）對的」、「（該查扣之海洛因20小包（總共毛重
    7.18公克、總淨重3.18公克，每包淨重0.12公克）、安非他
    命24包（總共毛重8.38公克、總淨重3.58公克，每包淨重0.
    15）來源為何？你是何時以何價向何人所購得？當時你們是
    以何方式連絡？毒品交易的地點為何？如何付款?）該些海
    洛因及安非他命毒品都是我於96年12 月11日淩晨2時，以我
    所使用之手機門號0000000000打0000000000門號在桃園縣中
    壢市○○○街181 號前向綽號叫三哥（譯音劉太同）的男子
    所購得，海洛因毒品我是以新台幣3 萬整向他購買1錢（3.6
    公克）數量，安非他命我是以新台幣3 萬元整向他購買半兩
    （17.5公克）數量，交易時都是當面付款」、「我從96 年6
    月份至今總共向綽號三哥的男子購買過10至20幾次，每次向
    他購買海洛因約0.9公克至3.6 公克；安非他命9公克至17.5
    公克，每次交易地點均在桃園縣中壢市○○○街181 號他家
    住處」、「（你以何價錢向他們購買毒品？以價錢賣出？）
    海洛因毒品3.6公克約以新臺幣3萬元買入，每包（淨重0.12
    公克）以新臺幣1000元賣出，安非他命毒品17.5公克約以新
    臺幣3萬元買入，以每包（淨重0.15公克）新臺幣1000 元賣
    出」、「（你們交易時是以何代號表示毒品的種類及數量？
    ）我們交易時是以「軟的、女的」代表海洛因毒品、「硬的
    、男的」安非他命毒品，數字「1張」代表新臺幣1000 元購
    買海洛因及安非他命1 包」、「（你從何時開始販賣海洛因
    及安非他命毒品？販賣之對象？）我從96年6 月份起開始販
    賣海洛因及安非他命，我販賣對象有劉寶治（手機門號0000
    000000）、蘇啟發、陳朝中（手機門號0000000000）及綽號
    洪仔（手機門號0000000000）等人」、「（你為何要吸食毒
    品及販賣毒品？）因為我有坐骨神經痛止痛及心情不好會吸
    食毒品，而後就上癮了，且因長期吸食沒有這麼多錢才會販
    賣毒品」等語綦詳（見偵卷第13至18頁），及偵查中供稱：
    「（之前在警察詢問你時，警察有無對你施強暴脅迫或不正
    訊問？）沒有」、「（你在警察局所述是否實在？）對，實
    在」、「（何時開始販賣海洛因及安非他命？）我今年初開
    始施用海洛因跟安非他命，半年後，大約96年6 月，就有人
    來跟我拿毒品」、「（是否有販賣毒品給劉寶治？）我只知
    道一位住在三子頂的人，我不知道他的真實姓名，我大概在
    6、7 月賣給他」、「（你賣何種毒品給他？）安非他命，1
    包1千元」、「（你何時開始販賣毒品給蘇啟發？）96 年10
    月下旬，我賣安非他命給他，1包1千元」、「（你何時開始
    販賣毒品給陳朝中？）我記得我有在96年10月龍岡士校附近
    販賣2包安非他命，價錢2千元，我只記得對方叫阿中，還有
    一次96年11月初在八德宵裡賣給他1包1千元的安非他命」、
    「（到底賣什麼毒品給洪仔？）海洛因」、「（為何是賣海
    洛因給洪仔？）因為他跟很多人買過，他知道我這邊的貨比
    較好，我這邊安非他命跟海洛因都不錯，因為我有跟別人買
    過，別人的吃了都會不舒服，或者沒味道，我這邊的海洛因
    葡萄糖加的比較少，別人是毒品跟葡萄糖一比一或一比二比
    例，但是我的是一比零點五，安非他命我沒有加葡萄糖」、
    「（你是賣劉寶治安非他命或海洛因？）海洛因」、「（販
    賣一、二級毒品是否承認？）就像我剛才所述」等語明確（
    見偵卷第89至92頁）；又於原審羈押庭訊問時供稱：「（有
    無販賣第一、二級毒品給陳朝中、蘇啟發、蔡東和等人？）
    有」、「（是否就是在警詢時稱的那些時間？）是的」等語
    （見原審聲羈卷第8至9頁）不諱。再稽諸證人蘇啟發於偵查
    中結證稱：伊所施用之第二級毒品安非他命來源係向被告購
    買，96年10月中旬及下旬各買一次，每次都買1,000 元，地
    點是在伊家樓下的便利商店跟被告購買，伊會知道要跟被告
    購買毒品，係透過伊朋友劉暢的介紹等語（見偵卷第93頁）
    明確；證人蔡東和於偵查中結證稱：伊有向被告買過第二級
    毒品安非他命，買過4至5次，在桃園縣八德市宵裡，1包1,0
    00元，每次都買1,000 元，伊知道被告有在賣第一級毒品海
    洛因跟第二級毒品安非他命，伊會知道，是因為伊載被告去
    喝美沙酮時，就會有人打電話給被告，然後被告就會出去，
    伊曾經看過2至3個人來跟被告買毒品，交易的地點不一定，
    在被告家的樓下、中央西路被告乾妹妹的家及被告家樓上都
    有，毒品是用夾鏈袋包裝的等語（見偵卷第96頁至第97頁、
    第164 頁），其於原審審理時結證稱：伊有跟被告買過第二
    級毒品安非他命，1包1,000元，買過4至5次，每次都買1,00
    0 元，伊之前在警詢時供稱被告有賣毒品給綽號小惠的人，
    海洛因、安非他命被告都有在賣，伊認識被告大約兩年前，
    當時被告只有在賣安非他命，96年9 月間，才知道被告也有
    賣海洛因等情，都是實在的等語（見原審審理卷第196 頁背
    面、第198 頁背面）屬實。再者，證人即查獲之警察任程遠
    於偵查中結證稱：伊於96年12月11日前往被告上開住處搜索
    時，被告本來在1 樓等候買主來交易，後來買主來的時候，
    伊就追出去，被告就跑到地下室去，伊就追到地下室，在被
    告的身上查獲海洛因20包、安非他命24包、現金及手機，當
    天買主並沒有出現，當天是蔡東和來載被告出門，後來伊在
    被告的住處內執行搜索時，鄭朝中就撥打被告的行動電話，
    伊幫被告接電話，伊跟鄭朝中說被告正在上廁所，鄭朝中就
    跟伊說要一張硬的（即安非他命）、一張軟的（即海洛因）
    ，並問伊正確的地址是幾號、現在過去方便嗎，伊就回答鄭
    朝中說可以，5至10 分鐘以後，鄭朝中就到了等語（見偵卷
    第196頁至第197頁）明確，其於原審審理時結證稱：當天查
    獲被告的時候，伊正在1樓部署，被告就走出1樓的大門往蔡
    東和車子的方向，伊就追出去，被告則往地下室的方向逃逸
    ，伊先控制蔡東和，伊的其他同事就去追捕被告，並在被告
    的身上查獲毒品，後來在被告的住處執行搜索時，鄭朝中就
    撥打被告的行動電話，這個電話是伊幫被告接聽的，伊說伊
    是被告的朋友，鄭朝中說要來買毒品，後來大約10至15分鐘
    左右，鄭朝中就出現在被告住處1 樓，等到鄭朝中抵達後再
    次撥打被告的行動電話時，伊就向前表明身份，當時伊有查
    看鄭朝中行動電話裡面有與被告的通話紀錄，鄭朝中打來時
    ，一開始是要找被告，後來才直接跟伊說要1張硬的，1張軟
    的等語（見原審審理卷第191頁至第194頁）屬實。觀諸證人
    蘇啟發、蔡東和各該證述，其等就被告是否有販賣第一級毒
    品海洛因、第二級毒品安非他命之時間、地點、方式等情節
    均明確證述無訛。再衡諸證人蔡東和、任程遠於原審審理時
    之證言，距離事發當時已將近2 年，惟其等證述被告販賣毒
    品、如何查獲被告甲○○、鄭朝中於查獲當日如何向被告購
    買毒品等細情，均核與偵訊時之證詞，尚無左異或有何瑕疵
    可指。又證人蘇啟發、蔡東和及任程遠與被告，彼此並無何
    宿怨，衡情當無甘冒偽證罪責之風險，而任意捏編構陷被告
    之理，足認證人蘇啟發、蔡東和及任程遠之上開證詞，當可
    信實。此外，細繹被告所使用之門號0000000000號行動電話
    於96年12月9日晚間9點10分之通訊監察譯文：0000000000（
    某姓名年籍不詳之人）：「喂東京哥，我等一下我拿500 給
    你，明天早上我再拿500元給你。」0000000000 （被告甲○
    ○）：「你拿500 元就好了。」0000000000（某姓名年籍不
    詳之人）：「500元打不起來。」0000000000（被告）：「
    那沒辦法，我沒有給人家那個。」；於96年10月9日晚間9時
    13分19秒之通訊監察譯文：00000000（某姓名年籍不詳綽號
    阿明之人）：「喂東哥嗎？」0000000000（被告）：「是的
    。」00000000（某姓名年籍不詳綽號阿明之人）：「你跟他
    說我是阿明。」0000000000（被告甲○○）：「對我就是。
    」00000000（某姓名年籍不詳綽號阿明之人）：「東哥你在
    哪？」0000000000（被告）：「我在遠東這裡。」00000000
    （某姓名年籍不詳綽號阿明之人）：「哪裡？」0000000000
    （被告）：「遠東後面。」00000000（某姓名年籍不詳綽號
    阿明之人）：「是電動玩具嗎？」0000000000（被告）：「
    對。」00000000（某姓名年籍不詳綽號阿明之人）：「3 樓
    那邊嗎？」0000000000（被告）：「4樓。」00000000（某
    姓名年籍不詳綽號阿明之人）：「『硬的』有沒有？」0000
    000000（被告）：「有。」00000000（某姓名年籍不詳綽號
    阿明之人）：「馬上過去。」；於96年12月9日晚間9時20分
    21秒之通訊監察譯文：「0000000000（某第三人）：「喂哪
    位？」0000000000（鄭朝中）：「你跟他說我是阿東。」00
    00000000（某第三人）：「要幹嘛？」0000000000（鄭朝中
    ）：「『硬的』『軟的』都要，現在在哪裡？」0000000000
    （某第三人）：「現在在遠東這邊。」0000000000（鄭朝中
    ）：「你跟他說我去找他。」0000000000（被告）：「喂。
    」0000000000（鄭朝中）：「『硬的』『軟的』都有嗎？」
    0000000000（被告）：「有。」0000000000（鄭朝中）：「
    幫我各弄一張。」0000000000（被告）：「要多久不然要走
    人。」0000000000（鄭朝中）：「我現在準備要出去，你在
    哪裡。」0000000000（被告）：「我現在在遠東景園飯店。
    」0000000000（鄭朝中）：「我到了直接打給你」；於96年
    12月9日晚間9時23分54秒之通訊監察譯文：00000000 （某
    姓名年籍不詳綽號阿明之人）：「喂東哥，能不能請人拿下
    來一下？我車子不好停。」0000000000（被告）：「你要『
    硬的』幾張？」00000000（某姓名年籍不詳綽號阿明之人）
    ：「一張，我在車子旁邊白色的車子。」（見偵卷第68頁至
    69頁）。稽此情狀，堪認被告平素即有不斷以行動電話與人
    聯繫交易毒品之事宜。而扣案之白色粉末20包，經送法務部
    調查局濫用藥物實驗室鑑定結果：送驗粉末檢品均含第一級
    毒品海洛因成分，合計淨重3公克（空包裝總重4.14公克）
    ，純度27.6％，純質淨重0.83公克；扣案之顆粒24包，經送
    請憲兵司令部刑事鑑識中心鑑定結果：送驗品顆粒24包淨重
    3.4467公克，取樣0.0478公克（已鑑析用罄），餘3.3989公
    克及分裝袋，顆粒中檢出甲基安非他命成分，分別有法務部
    調查局97年1月31日調科壹字第09723006520號鑑定書、憲兵
    司令部刑事鑑識中心97年3 月18日憲直刑鑑字第0970000369
    號鑑定書各1紙在卷可佐（見偵卷第129頁、第167 頁）。此
    外，復有扣案之電子秤1台、研磨器1組、分裝袋88枚等物扣
    案足佐。綜合證人蘇啟發、蔡東和及任程遠之證詞、監聽譯
    文內容、扣案之白色粉末20包、顆粒24包之鑑定結果分別為
    海洛因及甲基安非他命，並參以扣案之電子秤、研磨器、分
    裝袋等情狀，均足佐認被告甲○○平素確有與人聯絡交易毒
    品之事實，堪認被告上揭自白情節，核與事實相符，其基於
    販賣第一級毒品、第二級毒品以營利之犯意，而向綽號「三
    哥」之成年男子，販入第一級毒品海洛因及第二級毒品甲基
    安非他命，伺機販賣予他人之犯行，極為明確。
  (二)被告雖於原審及本院審理時翻異前供，辯稱：伊沒有販賣毒
    品，伊與朋友所合買之毒品是供自己施用云云，然查警察於
    上揭時地查獲被告並於其住處實施搜索時，乃扣得海洛因20
    包、甲基安非他命24包、電子秤1台、研磨器1組及分裝袋88
    枚等物，並參酌被告甲○○供稱其販入毒品時，毒品已分裝
    好1包1包等語，倘若被告係與朋友合資一起向姓名年籍不詳
    綽號「三哥」之人販入毒品，其販入之目的僅在於自己施用
    ，則其販入之毒品業已分裝完畢，且亦分裝成數十小包，已
    足供被告與合資之人分用，衡情被告有何需再使用電子磅秤
    、研磨器及大量之分裝袋之理？況依被告所辯，其出資額為
    3 萬元，該數額已足其自行向綽號「三哥」之人購買，又何
    必與蔡東和等人一起集資後，始向綽號三哥之人購買？凡此
    ，均足徵被告之辯詞，顯與事理有違，殊無可採。又勾稽被
    告辯詞及證人任程遠之上述證詞，足認鄭朝中並非與被告一
    同合資向綽號三哥之人購買毒品，然於案發之時，鄭朝中卻
    撥打電話向被告表示欲購買海洛因及安非他命，顯見被告所
    辯合資購買毒品之詞，顯不實在。又觀諸上開被告甲○○之
    通訊監察譯文，與被告通話之人，係詢問被告有無第一級毒
    品或第二級毒品，若有則議妥購買毒品之價格及數量（一張
    即1,000 元），並至被告之所在位置交易毒品，均未見被告
    係與朋友一同合資購買毒品之情節。甚且被告在警詢時、偵
    查中及原審羈押庭訊問時業已明確供稱其販入海洛因及安非
    他命之後，再以1包1,000元之價格分別販售予鄭朝中、蘇啟
    發、蔡東何及姓名年籍不詳綽號「洪仔」等人之事實（見偵
    卷第15頁至第18 頁、第89頁至第92頁、原審審理卷第54頁）
    ，益徵被告於原審及本院審理時之辯解，顯有虛飾事實之情
    形。
  (三)至證人劉寶志、蘇啟發及蔡東和雖分別於原審審理時證稱：
    伊沒有向被告購買毒品，伊有曾經問過被告有無毒品，但是
    被告說沒有。伊認識被告1年左右，是伊在97年4月28日入監
    服刑前約2、3個月認識被告的，被告有去過伊家，但是那是
    因為伊有一次開車到加油站時，沒有油了也沒有錢，所以打
    電話請被告來載伊回家等語（見原審審理卷第83頁背面至第
    84頁）；伊有施用過安非他命二次，安非他命來源，是被告
    提供的，不用錢，伊跟被告屬一般朋友，也沒有債務關係，
    伊剛開始是要跟被告買，但是被告說不用錢給伊施用等語（
    見原審審理卷第85頁至第88頁）；伊施用的安非他命來源是
    被告提供的，不用錢，是被告免費請伊施用，伊不知道被告
    有在販賣毒品等語（見原審審理卷第195頁至第196頁）。惟
    查：按修正施行刑事訴訟法採改良式當事人進行主義，得
    以作為認定犯罪事實之依據者，固以有證據能力之證據為限
    ，惟於審判期日證人所為陳述與審判外之陳述相異時，仍可
    提出該證人先前所為自我矛盾之陳述，用來減低其在審判時
    證言之證明力，此種作為彈劾證據使用之傳聞證據，因非用
    於認定之犯罪事實之基礎，不受傳聞法則之拘束。因此，被
    告以外之人於審判外之言詞或書面陳述，雖不得以之直接作
    為證明之犯罪事實存否之證據，但非不得以之作為彈劾證據
    ，用來爭執或減損被告、證人或鑑定人陳述之證明力（最高
    法院98年度台上字第2896 號、98年度台上字第949號、98年
    度台上字第663號、97 年度台上字第6336號、97年度台上字
    第3366號、97年度台上字第1981號、97年度台上字第1432號
    判決參照）。準此，證人蘇啟發、蔡東和於警詢中所述，雖
    係被告以外之人於審判外之陳述，亦無符合傳聞法則之例外
    ，依刑事訴訟法第159條第1項之規定，雖不得作為認定被告
    犯罪事實之證據，然仍得作為證人蘇啟發、蔡東和證詞憑信
    性之彈劾證據，先予敘明。查證人蘇啟發於警詢時陳稱：伊
    遭查扣之毒品來源是被告，伊總共向被告買過2 次毒品，第
    一次交易的時間是96年10月中旬，交易地點是在桃園縣中壢
    市○○里○○路239巷17號7樓樓下，當時被告開著紅色克萊
    斯勒自用小客車到場，伊用1,000 元向被告購買，第二次交
    易的時間是96年10月下旬，交易地點是桃園縣中壢市○○里
    ○○路的統一超商，也是以1,000 元的價格向被告購得安非
    他命，兩次交易都有成功，都是用公共電話打給被告的手機
    ，伊會知道被告的手機號碼，是透過伊的朋友劉暢知道的等
    語（見偵卷第34頁至第35頁）；證人蔡東和於警詢時陳稱：
    伊認識被告時，有跟被告買過毒品，當時被告只有賣安非他
    命，96年9 月間，伊才知道被告也有賣海洛因等語（見偵卷
    第29頁至第30頁）。足見證人蘇啟發、蔡東和於警詢時所述
    與原審審理時之證詞，迥不相同，亦與其等於偵訊時之證詞
    ，陳述不一，是證人蘇啟發、蔡東和等於原審審理時之上開
    證詞已難盡信。又第二級毒品甲基安非他命之價格昂貴，取
    得不易，且為政府嚴予查緝之犯罪，凡為販賣之不法勾當者
    ，苟無利可圖，應無甘冒被查緝法辦重刑之危險，平白無端
    義務為該買賣之工作，而被告與證人蘇啟發、蔡東和並非親
    故至交，苟無利得，豈會甘冒重刑之風險，一再供其取得甲
    基安非他命之理，足見證人蘇啟發及蔡東和於原審審理時之
    證詞，核與事理乖違，委無可採。被告於警詢時已明確供
    稱：伊是從96年7月23日至9月23日販賣毒品海洛因給劉寶志
    ，賣過5至6次，每次劉寶志都是以0000000000號行動電話撥
    打伊手機門號0000000000號行動電話，每次都是以1,000 元
    的價格購買1包（淨重0.15 公克），交易的地點都是伊拿至
    桃園縣平鎮市○○街劉寶志之住處等語（見偵卷第16頁），
    被告供稱與證人劉寶志交易毒品之地點亦與證人劉寶志之戶
    籍住址互核相符（見原審審理卷第82頁），堪認被告於警詢
    之供述，衡非憑空捏編。而證人劉寶志雖於原審審理時改稱
    ：被告有去過伊家，但是那是因為伊有一次開車到加油站時
    ，沒有油了也沒有錢，所以打電話請被告來載伊回家等語。
    然衡諸常情，倘證人劉寶志確因無油無錢而向被告求援，理
    應向被告借款加油後，即可自行開車返家，證人劉寶志卻係
    電召被告到現場，並請被告搭載伊返回住處後，日後再自行
    返回該加油站牽車，如此蛇足之舉，有悖常理。再觀諸上開
    通訊監察譯文，0000000000號行動電話門號之租使用人為證
    人劉寶志（見原審審理卷第121頁），被告早於96年12 月10
    日即以前開行動電話與不特定之人聯繫販賣毒品之事，而證
    人劉寶志所有之行動電話早於96年12月間即由被告所使用，
    足見證人劉寶志於原審審理時證稱：伊不知道被告甲○○有
    毒品，伊係在97年4 月28日入監服刑前2至3個月認識被告等
    語，應屬迴護被告之詞，自不可信。證人劉寶志、蘇啟發
    、蔡東和雖於原審審理時為有利於被告之證述，然證人蘇啟
    發、蔡東和之證詞，前後證述不一，而證人劉寶志之證詞亦
    與被告於警詢時之供述相異，是否可信，容有疑問，且其等
    前開證詞，核與經驗法則有違，尚難遽採為有利於被告之判
    決基礎。
  (四)綜上所述，被告所辯，顯係事後卸責飾詞，不足採信。本案
    事證明確，被告犯行堪以認定。
二、查被告行為後，毒品危害防制條例第4條、第17 條業已修正
    ，並於98年5 月20日公布，同年月22日施行，是被告犯罪後
    法律已有變更，(一)修正前毒品危害防制條例第4條第1項之規
    定：「製造、運輸、販賣第一級毒品者，處死刑或無期徒刑
    ；處無期徒刑者，得併科1 千萬元以下罰金」，修正後毒品
    危害防制條例第4條第1項則規定：「製造、運輸、販賣第一
    級毒品者，處死刑或無期徒刑；處無期徒刑者，得併科2 千
    萬元以下罰金」；修正前毒品危害防制條例第4條第2項之規
    定：「製造、運輸、販賣第二級毒品者，處無期徒刑或7 年
    以上有期徒刑，得併科7 百萬元以下罰金」，修正後毒品危
    害防制條例第4條第2項則規定為：「製造、運輸、販賣第二
    級毒品者，處無期徒刑或7年以上有期徒刑，得併科1千萬元
    以下罰金」，經比較後，以修正前之規定較有利於被告。(二)
    毒品危害防制條例第17條增列第2 項規定：「犯第四條至第
    八條之罪於偵查及審判中均自白者，減輕其刑」，經比較後
    ，以修正後之規定較有利於被告。(三)經綜合比較結果，以修
    正後毒品危害防制條例之規定對被告最有利，應整體適用修
    正後毒品危害防制條例之規定。另按從刑附屬於主刑，除法
    律有特別規定者外，依主刑所適用之法律，則基於從刑隨同
    主刑適用同一準據法之原則，關於沒收部分，亦應適用修正
    前毒品危害防制條例之規定。
三、按海洛因係毒品危害防制條例第2條第2 項第1款所規定之第
    一級毒品，而甲基安非他命則為同條項第2 款規定之第二級
    毒品。而所謂販賣行為，只須以營利之意思而販入或賣出，
    已足構成（最高法院83年度第3次刑事庭會議決議參照）。
    被告係基於營利之意思，向綽號「三哥」之人販入第一級毒
    品海洛因及第二級毒品甲基安非他命而持有，並伺機販售予
    他人。核其所為，係分別違反修正前毒品危害防制條例第 4
    條第1項之販賣第一級毒品及同條第2項之販賣第二級毒品罪
    。被告持有海洛因、甲基安非他命之低度行為，應分別為販
    賣海洛因、甲基安非他命之高度行為所吸收，均不另論罪。
    被告基於營利之意思以一次購入海洛因、甲基安非他命之行
    為，而觸犯上開二罪名，為想像競合犯，應依刑法第55條規
    定，從一重之販賣第一級毒品罪處斷。再按刑事審判旨在實
    現刑罰權之分配的正義，故法院對有罪被告之科刑，應符合
    罪刑相當之原則，使輕重得宜，罰當其罪，以契合社會之法
    律感情，此所以刑法第57條明定科刑時應審酌一切情狀，尤
    應注意該條所列10款事項以為科刑輕重之標準，並於同法第
    59條賦予法院以裁量權，如認「犯罪之情狀可憫恕，認科以
    最低度刑仍嫌過重者，得酌量減輕其刑」，俾使法院就個案
    之量刑，能斟酌至當。而刑法第59條規定犯罪之情狀可憫恕
    者，得酌量減輕其刑，其所謂「犯罪之情狀」，與同法第57
    條規定科刑時應審酌之一切情狀，並非有截然不同之領域，
    於裁判上酌減其刑時，應就犯罪一切情狀（包括第57條所列
    舉之10款事項），予以全盤考量，審酌其犯罪有無可憫恕之
    事由（即有無特殊之原因與環境，在客觀上足以引起一般同
    情，以及宣告法定低度刑，是否猶嫌過重等等），以為判斷
    （最高法院38年台上字第16號、45年台上字第1165號、51年
    台上字第899 號判例參照）。被告販入第一級毒品海洛因及
    第二級毒品甲基安非他命，固基於營利出售他人以資牟利之
    意圖，惟本次販入海洛因及甲基安非他命之數量非多，與其
    他販毒集團大量販賣毒品並可獲得厚利之情形比較，所生危
    害相對輕微，是倘不論其情節輕重，而一律論處本罪之法定
    本刑「死刑」、「無期徒刑」，則猶嫌過重，並有傷人民對
    法律之情感，即就全部犯罪情節觀之，猶屬法重而情輕，是
    自客觀言之，當有情堪憫恕之處，爰依刑法第59條規定，予
    以酌量減輕其刑。
四、原審以罪證明確，依修正前毒品危害防制條例第4條第1項及
    刑法第59條之規定，論處被告販賣第一級毒品有期徒刑十三
    年六月，固非無見。惟查：(一)被告係犯販賣第一級毒品罪，
    其法定本刑最輕為無期徒刑，原審依刑法第59條規定酌量減
    輕其刑，然依刑法第65條第2 項規定：「無期徒刑減輕者，
    為二十年以下十五年以上有期徒刑」，被告應論處有期徒刑
    十五年以上，方為適法，而原審卻判處被告有期徒刑十三年
    六月，容有未洽。(二)又毒品危害防制條例第17條第2 項規定
    ：「犯第四條至第八條之罪於偵查及審判中均自白者，減輕
    其刑」，查被告於偵查中及原審羈押庭訊問時均自白販賣第
    一級毒品罪，已符合新修正毒品危害防制條例第17條第2 項
    「於偵查及審判中自白」之規定，應依法減輕其刑，至被告
    於原審及本院審理時雖均否認犯罪，然其早於原審羈押庭訊
    問時已自白犯罪，是被告事後否認販毒之抗辯，並無礙於其
    已於審判中自白，自應依上開規定減輕其刑，原審就此漏未
    斟酌，亦有未合。爰審酌被告甲○○本身有施用毒品之惡習
    ，明知第一級毒品海洛因及第二級毒品甲基安非他命對於人
    體有莫大之戕害，竟漠視毒品之危害性，為圖一己私利，向
    他人購入海洛因、甲基安非他命毒品後伺機販售予他人牟利
    ，嚴重危害國民及自己身心健康及社會風氣，兼衡被告甲○
    ○犯罪之動機、目的等一切情狀，量處如主文所示之刑。扣
    案之第一級毒品海洛因（驗餘總淨重3 公克）、第二級毒品
    甲基安非他命（驗餘總淨重3.3989公克）分屬毒品危害防制
    條例第2條第2項第1款、第2款所管制之第一級毒品、第二級
    毒品，均應依毒品危害防制條例第18條第1 項前段之規定沒
    收銷燬之。另按鑑定機關於鑑定時，雖將毒品與包裝分別秤
    重，然依鑑定機關法務部調查局之海洛因毒品純度定量分析
    鑑驗標準作業程序，係將包裝內之白粉（海洛因）取出裝於
    該局毒品檢驗用袋中進行海洛因純度定量分析，包裝則呈空
    袋形狀，但仍留有極微量白粉（海洛因）殘渣於塑膠袋中等
    情，則該包裝均並未與毒品完全析離，前述扣案第一級毒品
    海洛因20包之空包裝，應依毒品危害防制條例第18條第1 項
    前段規定宣告沒收銷燬。又依前揭憲兵司令部刑事鑑識中心
    鑑定書載有上開供包裝甲基安非他命24包淨重3.4467公克，
    取樣0.0478公克（已鑑析用罄），於3.3989公克及分裝袋分
    開秤重，足認前開第二級毒品甲基安非他命與包裝用之外包
    裝袋，均可分別與其內容物分離，而外包裝袋主要作用在於
    包裹毒品，防其裸露、潮濕，便於被告甲○○販賣毒品之用
    ，是就上開第二級毒品甲基安非他命之外包裝袋24只，應依
    毒品危害防制條例第19條第1 項前段之規定宣告沒收。又扣
    案之電子秤1台、研磨器1組及分裝袋88個，業據被告自承為
    其所有，應係被告用以供販賣毒品秤重及分裝所用或預備之
    物，應併依毒品危害防制條例第19條第1 項前段之規定宣告
    沒收。至扣案之行動電話1支（含門號000000000 0號SIM卡1
    枚）、藥勺2支、安非他命吸食器1組，雖為被告所有，然無
    直接證據證明與本件販賣第一級毒品、第二級毒品有關，且
    非違禁物，則不予宣告沒收。另扣案之現金6,700 元，尚無
    積極之證據足證係被告販賣毒品之所得，亦不予宣告沒收。
據上論斷，應依刑事訴訟法第369條第1項前段、第364條、第299
條第1項前段，毒品危害防制條例第4條第1項、第2項、第11條第
2項、第17 條第2項、第18條第1項前段、第19條第1項，刑法第2
條第1項前段、第11條、第55條、第59條，判決如主文。
本案經檢察官陳昱旗到庭執行職務。
中    華    民    國    98    年    11    月    17    日
                  刑事第二十庭審判長法  官  楊貴雄
                                    法  官  許必奇
                                    法  官  周明鴻
以上正本證明與原本無異。
如不服本判決，應於收受送達後10日內向本院提出上訴書狀，其
未敘述上訴之理由者並得於提起上訴後10日內向本院補提理由書
（均須按他造當事人之人數附繕本）「切勿逕送上級法院」。
                                    書記官  郭彥琪
中    華    民    國    98    年    11    月    18    日
附錄：本案論罪科刑法條全文
毒品危害防制條例第4條
製造、運輸、販賣第一級毒品者，處死刑或無期徒刑；處無期徒
刑者，得併科新臺幣2千萬元以下罰金。
製造、運輸、販賣第二級毒品者，處無期徒刑或7年以上有期徒
刑，得併科新臺幣1千萬元以下罰金。
製造、運輸、販賣第三級毒品者，處5年以上有期徒刑，得併科
新臺幣7百萬元以下罰金。
製造、運輸、販賣第四級毒品者，處3年以上10年以下有期徒刑
，得併科新臺幣3百萬元以下罰金。
製造、運輸、販賣專供製造或施用毒品之器具者，處1年以上7年
以下有期徒刑，得併科新臺幣1百萬元以下罰金。
前五項之未遂犯罰之。


司法院資訊處製作；財團法人民間司法改革基金會備份。
